【裁判字號】    99,交聲,146
【裁判日期】    990428
【裁判案由】    違反道路交通管理處罰條例聲明異議
【裁判全文】
臺灣花蓮地方法院交通事件裁定         99年度交聲字第146號
原處分機關  交通部公路總局臺北區監理所花蓮監理站玉里分站
異  議  人
即受處分人  甲○○
上列異議人即受處分人因違反道路交通管理處罰條例案件，對於
交通部公路總局臺北區監理所花蓮監理站玉里分站於民國 99年4
月1日所為之處分（原處分案號：花監違裁字第 45-P00000000號
）聲明異議，本院裁定如下：
    主  文
原處分關於裁處甲○○罰鍰新臺幣肆萬玖仟伍佰元部分撤銷。
上開撤銷部分甲○○汽車駕駛人，駕駛汽車經測試檢定酒精濃度
超過規定標準，處罰鍰新臺幣貳萬玖仟伍佰元。
其餘異議均駁回。
    理  由
一、原處分意旨略以：異議人即受處分人甲○○於民國97年 2月
    27日晚上8時許，酒後駕駛車牌號碼LH-6346號自用小客車，
    行經花蓮縣玉里鎮臺九線 297公里處南下車道時，因精神不
    繼而肇事，為警據報前往處理，並對其施以酒精濃度測試，
    測得其呼氣酒精濃度達0.74MG/L，為花蓮縣警察局玉里分局
    於 97年3月5日填製花警交字第P00000000號舉發違反道路交
    通管理事件通知單舉發。原處分機關依道路交通管理處罰條
    例第35條第1項第1款之規定，裁處異議人新臺幣（下同）49
    ,500元，吊扣駕駛執照12個月，並施以道安講習等語。
二、聲明異議意旨略以：異議人即受處分人已因同一酒後駕車之
    違規行為，經警方移送法辦，並由臺灣花蓮地方法院檢察署
    檢察官為緩起訴處分，命異議人應自收受檢察官緩起訴處分
    命令通知書之日起 1月內，向財團法人私立臺灣基督教宣教
    士差會附屬花蓮畢士大教養院支付20,000元之緩起訴處分金
    ，異議人並於97年7月4日向該教養院繳納完畢，詎原處分機
    關竟仍裁處異議人罰鍰之處分，有違行政罰法第26條第 1項
    所規定之「一事不二罰」原則，爰為此聲明異議，請求撤銷
    原處分云云。
三、按汽車駕駛人，駕駛汽車經測試檢定酒精濃度超過規定標準
    者，處15,000元以上60,000元以下罰鍰，並當場移置保管該
    汽車及吊扣其駕駛執照1年，道路交通管理處罰條例第35 條
    第1項第1款定有明文。次按，一行為同時觸犯刑事法律及違
    反行政法上義務規定者，依刑事法律處罰之，但其行為應處
    以其他種類行政罰或得沒入之物而未經法院宣告沒收者，亦
    得裁處之；前項行為如經不起訴處分或為無罪、免訴、不受
    理、不付審理之裁判確定者，得依違反行政法上之義務規定
    裁處之；違反行政法上義務而受罰鍰、沒入或其他種類行政
    罰之處罰時，適用本法，但其他法律有特別規定者，從其規
    定，行政罰法第26條、第 1條分別定有明文。而上開道路交
    通管理處罰條例第35條第1項第1款規定，係對行為人違反行
    政法上義務規定之裁處，且該條例關於一行為同時觸犯刑事
    法律及違反行政法上義務規定者，並無特別規定，故若汽車
    駕駛人酒後駕車之行為，經測試檢定酒精濃度超過規定標準
    ，而同時涉有刑法第185條之3公共危險罪嫌時，道路交通管
    理處罰機關除有行政罰法第26條第 1項但書得處以其他種類
    行政罰者之情形，方得裁處其他種類行政罰外，關於罰鍰部
    分，即應依上開行政罰法第26條及道路交通管理處罰條例第
    10條規定移送該管地方法院檢察署處理，不得逕依道路交通
    管理處罰條例第35條第1項第1款規定，裁處行為人罰鍰之行
    政罰。
四、復按酒後駕車經檢察官為緩起訴處分，並命被告向公益團體
    捐款或提供義務勞務者，被告係履行檢察官為緩起訴處分命
    令，此等命令名義上雖非刑罰，但仍是一種特殊的處遇措施
    ，造成被告之財產減少或義務增加，性質上亦屬干預人民自
    由之處分，與刑事制裁無異，實質上為刑事處罰。故檢察官
    為緩起訴處分並命向公益團體捐款者，其捐款解釋上亦屬道
    路交通管理處罰條例第35條第8 項所規定之罰金，監理機關
    雖不得再為行政裁罰，惟若行為人所支付之緩起訴處分金，
    未達道路交通管理處罰條例第92條第3 項所訂最低罰鍰基準
    規定者（依違反道路交通管理事件統一裁罰基準表之規定，
    駕駛人違反處罰條例第35條第1項第1款之規定，其吐氣所含
    酒精濃度超過每公升0.55毫克以上者，小型車之最低罰鍰為
    49,500元），依該條例第 35條第8項之規定，即須補繳不足
    最低罰鍰之部分，始為適法。因此法院僅得就行為人已依緩
    起訴處分為公益捐款部分予以撤銷，並為不罰之諭知；如一
    方面認為行為人依檢察官緩起訴處分命令而為金錢給付，與
    受刑事處罰無異，依行政罰法第26條之規定，監理機關不得
    再行裁罰；一方面卻又認為該等金錢給付不屬於道路交通管
    理處罰條例第35條第 8項所定罰金，無需依該項規定補繳不
    足最低罰鍰部分之差額，理由顯有矛盾。且若緩起訴捐款金
    額低於最低罰鍰金額，亦有失公平，故應於行為人已為公益
    捐款之範圍內撤銷監理站所為罰鍰處分，臺灣高等法院暨所
    屬法院97年法律座談會刑事類提案第39號意旨可資參照。
五、經查：本件異議人於97年2月27日晚上8時許，酒後駕駛車牌
    號碼LH-6346號自用小客車，行經花蓮縣玉里鎮臺九線297公
    里處南下車道時，因精神不繼而肇事，為警據報前往處理，
    並對其施以酒精濃度測試，測得其呼氣酒精濃度達0.74MG/L
    ，同一行為又經臺灣花蓮地方法院檢察署檢察官於97年 4月
    29日為緩起訴處分，諭知緩起訴期間 1年，並應於收受臺灣
    花蓮地方法院檢察署檢察官緩起訴處分通知書之日起 1個月
    內向財團法人私立臺灣基督教宣教士差會附屬花蓮畢士大教
    養院支付20,000元之緩起訴處分金，緩起訴處分於97 年5月
    27日因臺灣高等法院花蓮分院檢察署駁回再議而確定在案，
    嗣異議人亦於97年7月4日向該教養院支付20,000元履行完畢
    ，上開緩起訴處分於緩起訴期間屆滿未經撤銷等情，有上開
    緩起訴處分書、臺灣高等法院被告前案紀錄表、郵政劃撥儲
    金存款收據各 1份等附卷可稽，堪信為真實。依前開說明，
    原處分機關罰鍰部分僅得就違反道路交通管理事件統一裁罰
    標準所定金額之全部或與緩起訴處分金差額部分為裁處罰鍰
    之處分。
六、綜上，異議人就原處分罰鍰45,000元部分，就20,000元範圍
    內，聲明異議為有理由，原處分關於此部分應予撤銷，本院
    就該部分自為裁定如主文第 2項所示。至原處分機關裁處異
    議人吊扣駕駛執照12個月及施以道安講習部分，係屬其他種
    類之行政裁罰，於法並無不合，異議人該部分異議之聲明應
    予駁回。
七、據上論斷，應依道路交通案件處理辦法第19條、第20條前段
    ，裁定如主文。
中    華    民    國    99    年    4     月    28    日
                  交通法庭      法  官  湯國杰
上列正本證明與原本無異。
如對本裁定不服，應於送達後 5日內，向本院提出抗告狀（應抄
附繕本）。
中    華    民    國    99    年    4     月    30    日
                                書記官

司法院資訊處製作；財團法人民間司法改革基金會備份。
